臺灣高等法院臺中分院民事裁定
110年度重上字第238號
上  訴  人  祭祀公業林欽

特別代理人  林煌城  

                      送達代收人  董于嬋  
訴訟代理人  羅閎逸律師
            廖學能律師
上  訴  人  紀婷恩(即紀銘堂之承受訴訟人)

            紀婷惠(即紀銘堂之承受訴訟人)

            紀沛綺(即紀銘堂之承受訴訟人)

兼 上一 人 
法定代理人  張宜容(即紀銘堂之承受訴訟人)

上  訴  人  黃慧玲  

上  五  人
訴訟代理人  林坤賢律師
            邱華南律師
被 上訴 人  林汝聰  
訴訟代理人  林佳怡律師
被 上訴 人  林昭香  
            林國棟  

上  二  人
訴訟代理人  陳保源律師

上列當事人請求確認買賣關係不存在事件，上訴人對於中華民國
110年9月27日臺灣臺中地方法院107年度訴字第349號判決，提起
上訴，本院裁定如下：
      主  文
一、上訴人應於收受本裁定正本送達之日起7日內，逕向本院補
    繳第二審裁判費新臺幣145萬9,558元，如未依限補繳，即駁
    回上訴。
二、被上訴人應於收受本裁定正本送達之日起7日內，逕向本院
    補繳第一審裁判費新臺幣108萬7,559元，如未依限補繳，即
    駁回起訴。
      理  由
一、按訴訟標的之價額，由法院核定，民事訴訟法第77條之1第1
    項定有明文。計算上訴利益，準用關於計算訴訟標的價額之
    規定。法院核定訴訟標的之價額，應以起訴時之交易價額為
    準，民事訴訟法第466條第4項、第77條之1第2項分別定有明
    文。此所謂交易價額，應係指客觀之市場交易價額而言。而
    訴訟標的價額之多寡，影響應踐行之訴訟程序，與公益有關
    ，乃法院應依職權調查核定之事項，不受當事人主張之拘束
    ，原核定訴訟標的之價額不明確或有誤者，仍得重行核定。
    又我民事訴訟係採有償主義，無論起訴、上訴均應按審級各
    別徵收裁判費，原告在第一審未繳納裁判費或繳納不足者，
    第一審法院逕為本案實體判決，程序雖不無瑕疵，惟受敗訴
    判決之當事人提起上訴後，法院仍得本於所核定之訴訟標的
    價額，定期命原審原告或上訴人補繳第一、二審裁判費，逾
    期未補正者，第一審或第二審法院應分別依民事訴訟法第44
    2條第2項、第444條第1項規定，駁回其上訴（最高法院109
    年度台抗字第1318號裁定參照)。次按若當事人僅補正上訴
    費用，而對於第一審裁判費拒不遵繳，則無論第一審實體上
    之判決是否正當，自應認其上訴無理由，予以駁回。倘因他
    造提起上訴，并應廢棄第一審判決，駁回原告之訴(司法院2
    2年院字第890號解釋參照)。又按各公同共有人依民法第828
    條第2項準用民法第821條之規定，基於共有人之地位，為全
    體共有人之利益，請求回復共有物時，因其並非僅為自己利
    益而為請求，其訴訟標的價額，即應以回復被占用之共有物
    全部價額計算(最高法院109年度台抗字第22號裁定意旨參照
    )。至土地登記簿記載土地之公告現值之漲幅、是否有明顯
    波動，非不得以該價格作為訴訟起訴時交易價格之參考(最
    高法院109年度台抗字第1447號意旨參照)。
二、查本件被上訴人本於其等為上訴人祭祀公業林欽(下稱公業
    林欽)之派下員，於原審起訴請求：㈠確認公業林欽與紀銘堂
    (即上訴人張宜容、紀婷恩、紀婷惠、紀沛綺之被繼承人)間
    於民國106年1月19日就公業林欽所有坐落臺中市○○區○○段00
    地號土地(面積3,200.25平方公尺，折合968.0151坪，權利
    範圍全部)及同段767地號土地(面積2,968.55平方公尺，折
    合897.9863坪，權利範圍全部，以下合稱系爭土地)所為買
    賣關係不存在；㈡上訴人黃慧玲與紀銘堂應將系爭土地於107
    年2月13日所為所有權移轉登記塗銷。嗣經原審判決上訴人
    敗訴，上訴人不服原審判決，全部提起上訴。準此，被上訴
    人於原審起訴及上訴人上訴，其訴訟標的價額均應以系爭土
    地於起訴時之客觀市場交易價額為斷。
三、次查系爭土地經理德冠昱不動產估價師聯合事務所鑑定102
    年10月1日交易價格為新臺幣(下同)1億263萬0,078元(即每
    坪5萬5,000元)，此有該事務所理估字第0000000號不動產估
    價報告書影本附卷可稽(見原審卷一第82-104頁)；參以該估
    價報告書乃專業不動產估價師以比較法評估，斟酌系爭土地
    面臨15公尺寬之光興路，地形為長方形，無高壓電搭等嫌惡
    設施經過，再以附近各面臨15、6公尺寬之永隆段851等地號
    土地，其地形近長方形或不規則，與系爭土地之使用分區同
    為一般農業區農牧用地，成交價格每坪4萬4,000元至5萬8,0
    00元，作為比較標的，並依系爭土地各宗面積、地形、使用
    分區、臨路條件，採百分率法調整評估之，因此得出系爭土
    地每坪買賣合理價格為5萬5,000元，應屬客觀公允，自可作
    為客觀市場交易價額之憑據。復佐以系爭土地自102年鑑定
    時起至107年起訴時為止，其公告現值從每平方公尺6,000元
    調漲至8,000元，此有土地登記謄本在卷可參(見原審卷一第
    61-62頁、第98頁背面、第101頁)，其漲幅約36.67%【計算
    式：(8,200－6,000）÷6,000≒0.3667】。惟公業林欽與紀銘
    堂於106年1月19日所約定系爭土地買賣總價款5,598萬元，
    即每坪3萬元(見原審卷一第13-18頁)，顯然遠低於前述鑑定
    價格，且低於系爭土地附近農地多年前之交易行情，自難援
    作本件起訴時客觀市場交易價額之依據。基上，本件起訴時
    之交易價額，自以前述鑑定價格，再加上土地逐年增值為計
    算標準，因此核定本件訴訟標的價額為1億4,026萬4,528元(
    計算式：102,630,078×1.3667＝140,264,528)。是以，被上
    訴人應繳第一審裁判費120萬2,079元，上訴人則應繳第二審
    裁判費180萬3,118元。惟被上訴人於原審僅繳納第一審裁判
    費11萬4,520元(見原審卷一第11、39頁)，尚應補繳108萬7,
    559元(計算式：1,202,079－114,520＝1,087,559)；上訴人則
    僅繳納第二審裁判費34萬3,560元(見本院卷第37、54頁)，
    尚應補繳145萬9,558元(計算式：1,803,118－343,560＝1,459
    ,558)。從而，本件起訴及上訴之程式要件均有欠缺，茲限
    兩造應於收受本件裁定正本送達之日起7日內，逕向本院如
    數補繳，逾期未繳納，即駁回上訴人之上訴及被上訴人在第
    一審之訴。
四、爰依民事訴訟法第249條第1項但書、第444條第1項但書，裁
　　定如主文。　　　　
中　　華　　民　　國　　111 　年　　2 　　月　　11　　日
    　　      民事第二庭  審判長 法　官  楊 國 精
　　　　　　　　　　　　         法　官  陳 得 利
      　　　　　　　　　　       法  官  陳 正 禧       
正本係照原本作成。             
本件核定訴訟標的價額部分得抗告，其餘不得抗告。      
如不服本裁定應於裁定送達後10日內向本院提出抗告理由狀（須
按他造人數附具繕本），並繳納抗告裁判費新台幣1000元。因疫
情而遲誤不變期間，得向法院聲請回復原狀。

                                 書記官  陳 三 軫   
　　　　　　　　　　　　　　　　　
中　　華　　民　　國　　111 　年　　2 　　月　　11　　日